臺灣高等法院刑事判決　　　　　　　　100年度上訴字第332號
上　訴　人
即　被　告　陳麗蘭
上列上訴人因違反毒品危害防制條例等案件，不服臺灣新竹地方
法院99年度審訴字第724號，中華民國99年11月24日第一審判決
（起訴案號：臺灣新竹地方法院檢察署99年度毒偵字第1548號）
提起上訴，本院判決如下：
    主  文
上訴駁回。
    事  實
一、陳麗蘭於民國95年間因犯施用第一級毒品案件，經法院裁定
    送觀察、勒戒後，認有繼續施用毒品之傾向後，復經裁定令
    入戒治處所強制戒治，再由檢察官為不起訴處分確定。又於
    98年間因施用第一級及第二級毒品案件，經法院各判處有期
    徒刑6月、3月，並執行刑有期徒刑8月確定，於100年2月20
    日執行完畢（本案不構成累犯）。詎猶未戒斷毒癮，基於施
    用第一級毒品海洛因之犯意，於99年7月26日上午7時許，在
    西濱公路往新竹市南寮漁港方向，過鳳鼻隧道前1至2個紅綠
    燈處，因無法抗拒綽號「孝偉」之姓名年籍均不詳之成年友
    人之誘惑，取用該人已將第一級毒品海洛因摻雜於菸草內之
    香菸1支，以點燃後吸食之方式，施用第一級毒品海洛因1次
    。嗣於同日下午7時50分許，在其新竹縣湖口鄉和興村和興
    86之12號住處，因另案通緝為警逮捕，並經其同意採集尿液
    送驗後呈嗎啡陽性反應，始悉上情。
二、案經新竹縣政府警察局竹北分局報告臺灣新竹地方法院檢察
    署檢察官偵查起訴。
    理  由
一、證據能力方面：
  (一)詮昕科技股份有限公司（下稱詮昕公司）出具之濫用藥物檢
    驗報告，係屬檢察官囑託鑑定之書面報告，依刑事訴訟法第
    208條第1項規定無須準用鑑定人具結之規定，且屬同法第
    159條第1項之法律另有規定之傳聞例外，自得作為證據。
  (二)又按被告以外之人於審判外之陳述，雖不符前四條之規定，
    而經當事人於審判程序同意作為證據，法院審酌該言詞陳述
    或書面陳述作成時之情況，認為適當者，亦得為證據；當事
    人、代理人或辯護人於法院調查證據時，知有第159條第1項
    不得為證據之情形，而未於言詞辯論終結前聲明異議者，視
    為有前項之同意；刑事訴訟法第159條之5定有明文。查，除
    前開證據之外，本判決下列認定事實所引用之證據資料（包
    含人證與文書證據、物證等證據），並無證據證明係公務員
    違背法定程序所取得；而檢察官、被告對本院提示之卷證，
    亦均表示對於證據能力沒有意見而不予爭執，且迄至言詞辯
    論終結前亦未再聲明異議，本院審酌上開證據資料製作時之
    情況，尚無違法不當或證明力明顯過低之瑕疵，亦認以之作
    為證據，應屬適當。
二、訊據上訴人即被告陳麗蘭矢口否認有何施用毒品犯行，辯稱
    ：伊並非故意施用海洛因，於驗尿當日上午，伊遇到綽號「
    孝偉」之友人，其請伊吸菸，伊基於社交禮儀未加思索便接
    過來吸，後經伊詢問，其方表示菸內經其加工摻入海洛因，
    伊於吸菸前如知前情，斷不會吸用。況伊本次尿液檢驗結果
    ，僅稍微超過標準值，亦與無法戒除毒癮而施用毒品之情況
    不符云云。經查：
  (一)上揭施用第一級毒品之事實，業據被告於原審坦認不諱（原
    審卷第22、30頁），且其於99年7月26日下午9時25分許，經
    警採集之尿液經送請詮昕公司，以氣相層析質譜分析法檢驗
    結果，呈鴉片類（嗎啡）陽性反應一情，有新竹縣政府警察
    局毒品犯罪嫌疑人尿液採驗作業管制紀錄、詮昕公司濫用藥
    物檢驗報告各一份在卷可按。又依行政院衛生署頒布之濫用
    藥物尿液檢驗機構認可基準第3條第3項、第4項規定，初步
    以免疫學分析方法檢驗結果為陽性之尿液檢體應再以氣相層
    析質譜分析方法進行確認檢驗，尿液檢體中海洛英、鴉片代
    謝物（嗎啡）之濃度高於或等於300 ng /mL時，應認定為陽
    性。而詮昕公司經以上開初步檢驗及確認方法檢驗結果，被
    告之尿液檢體中海洛因代謝物嗎啡之濃度為既為358（ng/mL
    ），已逾上開閾值，而判定陽性反應，自屬有據。況依本院
    辦理施用毒品案件之經驗得知，一般海洛因進入人體後，約
    有80﹪於24小時內自尿液中排出，一般而言，尿液中能否檢
    驗出嗎啡陽性反應，與其投與量、投與途徑、採尿時間、個
    人體質及檢驗方法之靈敏度有關，國外曾有文獻報導注射6
    克之海洛因鹽酸鹽，其代謝物嗎啡之平均可檢出時限約為26
    小時。足認被告上揭自白與事實，堪採為本案認定犯罪事實
    之證據。
  (二)被告雖辯稱伊不知綽號「孝偉」之友人給伊之香菸經其加工
    而摻入海洛因云云，然其已於原審供承：「（法官問：你之
    前在偵訊時說你知道孝偉有吸毒前科，他當時將香菸點好，
    遞給你抽二口，你當時心裡有懷疑，可能參有毒品，但是基
    於禮貌，而且你想很久沒有碰，應該不會上癮，所以就接過
    來抽二口，是否如此？）是。」、「（法官問：你既然知道
    裡面可能參有毒品，你為何只基於禮貌的原因，就要再施用
    毒品？）我也很後悔怎麼會這樣。」等語（原審卷第30、31
    頁）。倘若被告不知該香菸內含有海洛因，豈會陳稱伊當時
    想因很久沒有碰，應該不會上癮等語。又被告復於偵查中供
    稱：伊先前有前往新中興醫院喝美沙酮等語（偵卷第29頁）
    ，亦足信被告毒癮尚未戒除。上開所述，均足認定被告吸用
    該香菸時，業已知悉該香菸內已摻入第一級毒品海洛因，是
    被告前揭所辯，無非係卸責之詞，殊無可採。
  (三)綜上所述，本件事證已臻明確，被告上開所辯，顯係臨訟卸
    責之詞，不足採信。被告施用第一級毒品犯行洵堪認定，應
    依法論科。
三、按海洛因為毒品危害防制條例第2條第2項第1款所定之第一
    級毒品。是核被告所為，係犯毒品危害防制條例第10條第1
    項之施用第一級毒品罪。被告持有海洛因之低度行為，應為
    施用之高度行為所吸收，不另論罪。
四、原審調查結果，適用毒品危害防制條例10條第1項之規定，
    同時審酌被告經觀察、勒戒，復經判刑確定在案，猶不知悔
    悟，於前案施用毒品案件業經判刑確定，尚未執行前，再犯
    本案，顯然自制力薄弱，並審酌被告犯罪之動機、目的、手
    段及犯罪後態度等一切情狀，量處有期徒刑7月，認事用法
    ，核無違誤，量刑亦稱妥適。被告上訴，否認有施用第一級
    毒品犯行，為無理由，應予駁回。
據上論斷，應依刑事訴訟法第368條，判決如主文。
本案經檢察官李金定到庭執行職務。
中    華    民    國    100    年    3    月    31    日
                  刑事第二十一庭審判長法  官  周政達
                                      法  官  趙文
                                      法  官  楊力進
以上正本證明與原本無異。
如不服本判決，應於收受送達後十日內向本院提出上訴書狀，其
未敘述上訴之理由者並得於提起上訴後十日內向本院補提理由書
（均須按他造當事人之人數附繕本）「切勿逕送上級法院」。
                                      書記官  彭威翔
中    華    民    國    100    年    3    月    31    日